【裁判字號】    95,交上訴,49
【裁判日期】    950511
【裁判案由】    過失致死
【裁判全文】
臺灣高等法院臺南分院刑事判決        95年度交上訴字第49號
上  訴  人
即  被  告  甲○○
選任辯護人  楊偉聖律師
上列上訴人因過失致死案件，不服臺灣臺南地方法院九十四年度
交訴字第四二號中華民國九十四年十一月三十日第一審判決（起
訴案號：臺灣臺南地方法院檢察署九十四年度偵字第九四七號）
，提起上訴，本院判決如下：
    主  文
上訴駁回。
甲○○緩刑貳年。
    事  實
一、甲○○領有聯結車職業駕駛執照，以聯結車載運豬隻為業，
    為從事駕駛業務之人，於民國（下同）九十三年十一月十二
    日晚上十時四十分許，駕駛GY-A01號營業全聯結車，沿台南
    縣鹽水鎮○○里○○○○○道路，西往東行駛，至台南縣鹽
    水鎮水秀里二之十五號豬舍，載運豬隻後，於九十三年十一
    月十二日晚上十時五十分許，途經該路二‧五公里處時，應
    注意不得在快車道臨時停車，以避免發生危險，當時情形，
    依其智識能力，無不能注意情事，竟疏未注意，貿然將上開
    聯結車，臨時停放路旁，占用道路慢車道及快車道，且僅開
    啟小燈、超車燈。嗣於九十三年十一月十二日晚上十一時許
    ，因夜間天色昏暗，適余進坤酒後（血液酒精濃度含量達19
    6.7mg/dl-，換算呼氣酒精濃度含量，為每公升0.983毫克）
    ，駕駛CF5─358號重型機車，沿台南縣鹽水鎮○○里○○○
    ○○道路，西向東行駛，亦疏未注意車前狀況，致其機車前
    方，撞及甲○○臨時停放聯結車左後方，造成余進坤受有頭
    胸部撞挫傷、顱內出血等傷害，經送醫急救，於九十三年十
    一月十二日晚上十一時卅六分許，不治死亡。車禍發生後，
    甲○○於警察到場時，向警自首，接受裁判。
二、案經余進坤妻子乙○○訴由台南縣警察局新營分局報請台灣
    臺南地方法院檢察署檢察官偵查起訴。
    理  由
甲、證據能力部分：
    本件經被告甲○○於本院審判期日當庭表示認罪，而經本院
    裁定以簡式審判程序審理，則依刑事訴訟法第二百七十三條
    之二、第一百五十九條第二項規定，不適用傳聞法則有關限
    制證據能力相關規定，合先敘明。
乙、實體部分：
一、上揭事實，業據上訴人即被告甲○○於警偵訊及本院審理時
    坦承不諱，核與告訴人乙○○指訴相符，並有道路交通事故
    現場圖、道路交通事故調查報告表(一)(二)、現場照片十二張及
    余進坤酒精測定紀錄表、血液中酒精濃度檢驗與吐氣酒精濃
    度檢測換算表在卷可稽（詳相字卷十至廿一頁）。是被告有
    酒後駕車肇事行為，堪以認定。
二、按汽機車行駛時，駕駛人應注意車前狀況，並採取必要安全
    措施；快車道不得臨時停車；又汽機車駕駛人飲用酒類後其
    血液中酒精濃度超過百分之0.05以上者，不得駕車，道路交
    通安全規則第九十四條第三項及第一百十一條第一項第一款
    、第一百十四條第二款，分別定有明文。被告甲○○及被害
    人余進坤應分別注意遵守上開規定，且依當時情形天候晴、
    夜間有照明、柏油路面乾燥、無缺陷、視距良好，有上開道
    路交通事故調查報告表及現場照片可稽，客觀上並無被告及
    被害人不能注意情形，詎雙方均未注意，以致發生本件車禍
    ，被告及被害人就本件車禍發生均有過失，應無疑義。又被
    害人血液中酒精濃度超過標準，駕駛機車未注意其車前狀況
    ，應為車禍肇事主因。被告駕駛聯結車，夜間違規在快車道
    停車，應為肇事次因。本件車禍，經臺灣省臺南區車輛行車
    事故鑑定委員會鑑定及臺灣省車輛行車事故覆議鑑定委員會
    覆議結果，亦均為相同認定，有臺灣省臺南區車輛行車事故
    鑑定委員會九十三年十二月廿二日南鑑字第九三一六七四號
    鑑定意見書及臺灣省車輛行車事故覆議鑑定委員會九十四年
    七月十二日府覆議字第0940100423號函在卷可稽（詳相字卷
    五五頁，原審卷三三頁）。是本件車禍發生，被告顯有過失
    ，堪以認定。
三、又本件被告以聯結車載運豬隻為業，為從事駕駛業務之人，
    業據被告供承在卷。而被害人因本件車禍死亡，亦經臺灣臺
    南地方法院檢察署檢察官督同檢驗員相驗明確，有相驗筆錄
    、相驗屍體證明書、驗斷書在卷可憑（詳相字卷二九、三二
    至三九頁）。又被害人係因本件車禍死亡，已如前述。是被
    害人死亡與被告過失行為間，顯有相當因果關係。綜上所述
    ，本件事證明確，被告過失犯行，洵堪認定。
四、核被告所為，係犯刑法第二百七十六條第二項業務過失致死
    罪。又被告於車禍發生後，未被發覺前，即報案處理，並向
    到場處理台南縣警察局新營分局警員翁俊傑，坦承肇事，自
    首而接受裁判，有警員翁俊傑製作自首調查表在卷可佐（詳
    相字卷二二頁）。被告所為，核屬自首，應依刑法第六十二
    條前段規定，減輕其刑。
五、原審以被告罪證明確，因予適用刑法第二百七十六條第二項
    、第六十二條前段規定，併審酌被告品行、智識程度、因過
    失而造成本件車禍，且為肇事次因、被害人與有過失，為肇
    事主因、被告於事後，已與被害人家屬成立和解，又被告於
    肇事後，坦承犯行、態度良好等一切情狀，處有期徒刑八月
    ，以資懲儆。
六、本院經核，原判決認事用法，均無違誤，量刑亦稱妥適。被
    告上訴意旨，指原判決量刑過重云云。本件肇事原因，被告
    固為肇事次要，被害人為肇事主因。然因被告係違規停放於
    不得臨時停放的快車道上，且其車體龐大、對一般用路人產
    生風險較高，並因而肇致被害人死亡，則原判決對被告量處
    有期徒刑八月，符合罪刑相當原則。依此，被告上訴意旨，
    認原判決量刑過重，為無理由，應予駁回。
七、末查，被告於本院上訴審時，已與被害人家屬達成和解，並
    賠償被害人家屬損害計新台幣一百八十萬元，有調解書及被
    害人家屬於九十五年四月十七日出具收據在卷可憑（詳本院
    上訴卷廿三、五一頁）。又被告前未曾受有期徒刑以上刑之
    宣告，有台灣高等法院被告前案紀錄表在卷可憑（詳本院上
    訴卷五四頁）。本件被告於肇事後，自首其過失犯行，且被
    告於本院上訴審時，已與被害人家屬達成和解，已如前述，
    顯見被告犯後態度良好。被告經此偵審程序教訓，應知警惕
    ，信無再犯之虞。本院因認被告所宣告之刑，以暫不執行為
    適當，爰依刑法第七十四條第一款規定，併予諭知被告緩刑
    二年，以啟自新。
據上論斷，應依刑事訴訟法第三百六十八條，刑法第七十四條第
一款，判決如主文。
本案經檢察官楊治宇到庭執行職務。
中    華    民    國    95    年    5    月    11     日
                  刑事第六庭    審判長法  官  蔡崇義
                                      法  官  吳永宋
                                      法  官  董武全
以上正本證明與原本無異。
如不服本判決，應於收受本判決後十日內向本院提出上訴書狀。
其未敘述上訴理由者並得於提起上訴後十日內向本院補提理由書
狀（均須按他造當事人之人數附繕本）「切勿逕送上級法院」。
                                      書記官  許美惠
中    華    民    國    95    年    5    月    11     日
附錄法條：
刑法第二百七十六條：
因過失致人於死者，處二年以下有期徒刑、拘役或二千元以下罰
金。
從事業務之人，因業務上之過失犯前項之罪者，處五年以下有期
徒刑或拘役，得併科三千元以下罰金。


司法院資訊處製作；財團法人民間司法改革基金會備份。
